臺灣新竹地方法院刑事判決
110年度原訴字第26號
公  訴  人  臺灣新竹地方檢察署檢察官
被      告  賴淑貞




指定辯護人  本院公設辯護人林建和  
上列被告因偽造文書等案件，經檢察官提起公訴（110年度偵字
第2994號），本院依簡式審判程序判決如下：
    主  文
賴淑貞犯如附表所示之貳罪，各處如附表「主文罪名及宣告刑暨
沒收」欄所示之刑及沒收。應執行有期徒刑肆月，如易科罰金，
以新臺幣壹仟元折算壹日。
    事  實
一、本件犯罪事實：
    賴淑貞分別基於詐欺取財及行使偽造私文書之犯意，先於民
    國109年5月6日前某不詳時間，向賴淑芳取得其國民身分證
    及健保卡後，於附表「申辦日期」欄所示時間，分別向址設
    新竹縣○○鎮○○路00號1樓之台灣大哥大股份有限公司（下稱
    台灣大哥大公司）正義加盟門市、址設新北市○○區○○路0段0
    00號1樓之仲泰通訊有限公司，以賴淑芳之名義申辦手機門
    號，並在附表之「文件名稱」及「所在欄位」上偽簽賴淑芳
    之署名，持之虛偽表示賴淑芳同意攜碼綁約取得手機之申請
    ，因而使不知情之承辦人員，誤以為確實為賴淑芳所申辦，
    而同意附表所示之手機門號申請及轉移，並分別交付OPPO手
    機各1支予賴淑貞，足以生損害於賴淑芳及台灣大哥大公司
    、亞大電信股份有限公司（下稱亞太電信公司）對於門號申
    請、管理之正確性。
二、案經賴淑芳訴由新竹縣政府警察局新埔分局報告臺灣新竹地
    方檢察署檢察官偵查起訴。　　
    理  由
壹、程序部分：
    本件被告賴淑貞所犯之罪，非死刑、無期徒刑、最輕本刑為
    3 年以上有期徒刑之罪，或高等法院管轄第一審之案件，被
    告於本院準備程序進行中，就被訴事實為有罪之陳述，經本
    院認合於刑事訴訟法第273 條之1 第1 項之規定，裁定進行
    簡式審判程序，合先敘明。又按簡式審判程序之證據調查，
    不受第159 條第1 項之限制，刑事訴訟法第273 條之2 定有
    明文，是於行簡式審判程序之案件，被告以外之人於審判外
    之陳述，除有其他不得作為證據之法定事由外，應認具有證
    據能力。
貳、實體部分：
一、認定犯罪事實所憑之證據及理由：
    前揭犯罪事實，業據被告於偵查、本院準備程序及簡式審判
    程序時均坦承不諱（2994號偵卷第55頁至第56頁；本院卷第
    61頁、第77頁），核與證人即告訴人賴淑芳於警詢及偵查中
    證述情節大致相符（2994號偵卷第7頁至第8頁、第9頁至第1
    0頁、第52頁），並有台灣大哥大行動寬頻業務申請書、台
    灣大哥大號碼可攜/新申裝同意書、台灣大哥大號碼可攜服
    務申請書、台灣大哥大發話通信記錄查詢申請書、亞太電信
    電話服務申請書、亞太電信專案同意書、亞太電信行動電話
    號碼可攜服務申請書各1份（2994號偵卷第12頁、第13頁至
    第16頁、第17頁至第18頁、第19頁、第20頁、第21頁至第22
    頁、第23頁至第24頁）在卷可查，足認被告上開任意性之自
    白與事實相符，堪以採信。綜上，本案事證明確，被告犯行
    洵堪認定，應依法論科。
二、論罪科刑：
  ㈠按刑法上之偽造署押罪，係指單純偽造簽名、畫押而言，若
    在制式之書類上偽造他人簽名，已為一定意思表示，具有申
    請書或收據等類性質者，則係犯偽造文書罪（最高法院85年
    度台非字第146號、93年度台上字第2057號判決意旨參照）
    。經查，被告在附表編號1、2所示之文件上偽簽「賴淑芳」
    之署名共10枚，已表彰賴淑芳同意向台灣大哥大公司、亞太
    電信公司申請電信服務之意，自屬偽造私文書之行為。另被
    告偽造賴淑芳名義申辦附表編號1、2所示之電信服務，核屬
    施用詐術之行為，並獲得附表「詐得物品」欄所示之商品乙
    節，亦堪認定。是核被告附表編號1、2所為，均係犯刑法第
    216 條、第210 條之行使偽造私文書罪及刑法第339 條第1
    項之詐欺取財罪。
  ㈡被告於附表編號1、2「文件名稱」欄所示文書上偽簽「賴淑
    芳」署名之行為，均係屬偽造私文書之階段行為，被告偽造
    私文書之低度行為復為行使偽造私文書之高度行為所吸收，
    均不另論罪。又被告就附表編號1、2所示多次偽簽「賴淑芳
    」署名之犯行，各基於同一目的，以相同方式實施，各偽簽
    行為之獨立性極為薄弱，依一般社會觀念，不宜強行分開，
    在刑法評價上，均以視為數個舉動之接續施行，合為包括之
    一行為予以評價，較為合理，是應僅各論以一罪。　　
　㈢被告就附表編號1、2所犯行使偽造私文書及詐欺取財犯行，
    均係一行為觸犯數罪名，為想像競合犯，依刑法第55條規定
    ，從一重之行使偽造私文書罪論處。至被告就附表編號1、2
    所犯行使偽造私文書罪，侵害法益不同，犯意各別，行為互
    殊，應予分論併罰。
　㈣爰審酌被告尚值壯年不思守法自制，循正當途徑獲取所需，
    竟為貪圖一己之私，竟偽簽告訴人署名申辦手機電信服務，
    其行為不僅生損害於告訴人，亦影響台灣大哥大公司、亞太
    電信公司對於門號申請、管理之正確性。惟念及被告犯後坦
    承犯行，且獲得告訴人之原諒（本院卷第79頁），可認其犯
    後態度尚佳，兼衡其高中畢業之智識程度，目前以打零工維
    生，家中經濟狀況勉持，育有子女3名並與子女同住等一切
    情狀（本院卷第79頁），分別量處如主文所示之刑及易科罰
    金之折算標準，並定應執行刑及易科罰金之折算標準。
三、沒收部分：
  ㈠按犯罪所得，屬於犯罪行為人者，沒收之；於全部或一部不
    能沒收或不宜執行沒收時，追徵其價額，刑法第38條之1 第
    1 項前段、第3 項分別定有明文，經查，如附表「詐得物品
    」編號1、2所示之商品，為被告犯本件行使偽造私文書之犯
    罪所得，未據扣案，亦未返還予被害人，均爰依上開規定宣
    告沒收，於全部或一部不能沒收或不宜執行沒收時，追徵其
    價額。
  ㈡次按，供犯罪所用、犯罪預備之物或犯罪所生之物，屬於犯
    罪行為人者，得沒收之。但有特別規定者，依其規定，刑法
    第38條第2 項定有明文。又按，偽造之印章、印文或署押，
    不問屬於犯人與否，沒收之，刑法第219 條亦定有明文。而
    刑法第219 條既為刑法普通沒收外之特別規定，揆諸前揭規
    定，自應優先適用刑法第219 條規定沒收。再按，刑法第21
    9 條係採義務沒收主義，凡偽造之印文或署押，不論是否屬
    於犯人所有，亦不論有無搜獲扣案，苟不能證明其已滅失，
    均應依法宣告沒收；而被告用以詐欺取財之偽造、變造等文
    書，既已交付於被害人收受，則該物非屬被告所有，除該偽
    造文書上之偽造印文、署押應依刑法第219 條予以沒收外，
    依同法第38條第3 項之規定，即不得再對各該文書諭知沒收
    （最高法院94年度台上字第3518號判決、43年台上字第747
    號判例要旨可參）。經查，被告在附表編號1、2「文件名稱
    」欄所示之文書上偽造「賴淑芳」之署名共計10枚，均應依
    刑法第219條規定宣告沒收。至被告偽造之上開私文書，既
    均經被告持以行使，並均交付予台灣大哥大及亞太電信公司
    收執，已非屬被告所有之物，爰不予宣告沒收，附此敘明。
據上論斷，應依刑事訴訟法第273條之1第1項、第299條第1項前
段，判決如主文。
本案經檢察官張瑞玲提起公訴，檢察官劉正祥到庭執行職務。
中　　華　　民　　國　　110 　年　　8 　　月　　2 　　日
                  刑事第二庭    法　官    崔恩寧
以上正本證明與原本無異。
如不服本判決應於收受本判決後20日內向本院提出上訴書狀，上
訴書狀應敘述具體理由。上訴書狀未敘述上訴理由者，應於上訴
期間屆滿後20日內補提理由書狀於本院(均須按他造當事人之人
數附繕本 )「切勿逕送上級法院」。 
中　　華　　民　　國　　110 　年　　8 　　月　　2 　　日
                                書記官    莊琬婷

附錄本院論罪科刑法條：
刑法第210條
偽造、變造私文書，足以生損害於公眾或他人者，處 5 年以下
有期徒刑。
刑法第216 條
行使第 210 條至第 215 條之文書者，依偽造、變造文書或登載
不實事項或使登載不實事項之規定處斷。
刑法第339 條
意圖為自己或第三人不法之所有，以詐術使人將本人或第三人之
物交付者，處五年以下有期徒刑、拘役或科或併科五十萬元以下
罰金。
以前項方法得財產上不法之利益或使第三人得之者，亦同。
前二項之未遂犯罰之。
附表
編號 申辦日期 申辦門號 文件名稱 所在欄位 偽簽之署押及數量 詐得物品 主文罪名及宣告刑暨沒收 1 109年5月6日 0000000000 台灣大哥大行動寬頻業務申請書 申請人簽章欄（2994號偵卷第12頁） 偽簽「賴淑芳」之署名1枚 OPPO手機1支 賴淑貞犯行使偽造私文書罪，處有期徒刑參月，如易科罰金，以新臺幣壹仟元折算壹日。未扣案如附表編號1「詐得物品」欄所示之物，沒收，於全部或一部不能沒收或不宜執行沒收時，追徵其價額；未扣案如附表編號1所示之偽簽「賴淑芳」之署名共陸枚均沒收。    台灣大哥大號碼可攜/新申裝同意書 本人簽章欄（2994號偵卷第13頁） 偽簽「賴淑芳」之署名1枚       本人簽章欄（2994號偵卷第14頁） 偽簽「賴淑芳」之署名1枚       本人簽章欄（2994號偵卷第15頁） 偽簽「賴淑芳」之署名1枚       立同意書人簽章欄（2994號偵卷第16頁） 偽簽「賴淑芳」之署名1枚      台灣大哥大號碼可攜服務申請書 申請人簽章欄（2994號偵卷第17頁） 偽簽「賴淑芳」之署名1枚   2 109年5月18日 0000000000 亞太電信電話服務申請書 申請人簽章欄（2994號偵卷第20頁） 偽簽「賴淑芳」之署名1枚 OPPO手機1支 賴淑貞犯行使偽造私文書罪，處有期徒刑參月，如易科罰金，以新臺幣壹仟元折算壹日。未扣案如附表編號2「詐得物品」欄所示之物，沒收，於全部或一部不能沒收或不宜執行沒收時，追徵其價額；未扣案如附表編號2所示之偽簽「賴淑芳」之署名共肆枚均沒收。    亞太電信專案同意書 申請人簽名欄（2994號偵卷第21頁） 偽簽「賴淑芳」之署名1枚       立同意書人簽章欄（2994號偵卷第22頁） 偽簽「賴淑芳」之署名1枚      亞太電信行動電話號碼可攜服務申請書 立申請書人簽章欄（2994號偵卷第23頁） 偽簽「賴淑芳」之署名1枚